臺灣高等法院臺中分院刑事判決　　　　95年度上訴字第2770號
上　訴　人
即　被　告　戊○○
選任辯護人　蔡定生　律師
上列上訴人因準強盜案件，不服臺灣臺中地方法院95年度訴字第
2418號中華民國95年10月17日第一審判決（起訴案號：臺灣臺中
地方法院檢察署95年度偵字第15096號），提起上訴，本院判決
如下：
    主  文
原判決撤銷。
戊○○竊盜，因脫免逮捕，攜帶兇器當場施以強暴，累犯，處有
期徒刑柒年貳月。
    事  實
一、戊○○素行不佳，前於民國（下同）八十九年間，曾因犯竊
    盜及贓物等罪經本院以八十八年度上易字第二九九八號分別
    判處有期徒刑二年、四月，並定其應執行刑為有期徒刑二年
    三月確定，於九十年四月十三日因假釋付保護管束出獄，嗣
    於九十年八月八日假釋期滿未經撤銷視為執行完畢；詎仍不
    知悔改，復意圖為自己不法之所有，於九十五年七月三日凌
    晨零時三十分許，至臺中縣豐原市○○○街六九巷九號乙○○之父親所經營之「久宏企業社」廠房前，見該廠房之鐵門
    未上鎖，且四下無人，認有機可乘，即將該鐵門開啟後，進
    入廠房內，徒手竊取乙○○所有置於辦公室抽屜內之零錢合
    計新台幣（下同）一百十四元及鐵質打火機一個得手，因戊○○開啟鐵門進入工廠時，適為路人所察覺，乃轉知乙○○
    ，乙○○即偕同其胞弟丙○○、友人丁○○等人趕至現場，
    欲圍捕戊○○，戊○○見事機敗露，欲行逃離現場，倉促間
    於工廠出入之鐵門旁拾得剪刀一支，並繼續奔逃至臺中縣豐
    原市○○○街六九巷巷口處，旋即遭自後追躡之丙○○所追
    及，雙方即有肢體之拉扯，嗣丁○○亦趕至現場，詎戊○○
    為脫免逮捕，竟基於準強盜及普通傷害之犯意，當場以前開
    其所拾得之剪刀戳刺丙○○，及與丁○○拉扯，而對丙○○
    、丁○○二人施以強暴行為，以致丙○○受有前胸壁、後背
    及右肩撕裂傷等傷害，丁○○則受有右手拇指指骨骨折之傷
    害（未據丁○○提出告訴）。戊○○嗣旋經丁○○及附近民
    眾在案發現場附近之果園制伏，並報警到場處理，進而查悉
    上情。
二、案經宋正諺訴由臺中縣警察局豐原分局報請臺灣臺中地方法
    院檢察署檢察官偵查起訴。
    理  由
一、訊據上訴人即被告（下稱被告）戊○○坦承於上開時間有擅
    自進入上開「久宏企業社」廠內之事實不諱，惟矢口否認有
    加重強盜等犯行，辯稱：當時上開「久宏企業社」之鐵門係
    開著，伊因好奇而進去看，但伊並未竊取上開現金及鐵質打
    火機等財物。又伊在廠內因遭丙○○、丁○○等人毆打，始
    退到附近之果園，伊並未持上開剪刀戳刺丙○○，亦未對丁○○施以強暴之行為云云。惟查：
（一）被告於原審審理時已自白稱：「（問：對於起訴書犯罪事
      實有何意見？）我部分認罪，竊盜部分我認罪」、「（問
      ：你不是說你本來就是想要去裡面偷東西？）我是有那個
      心要去偷拿，因為當初門沒有鎖，本來我是要去釣魚的，
      就有帶手電筒，剛好門沒關，我才會鑽進去，當時是有要
      偷東西」各等語（見原審卷第五九頁、第七七頁），於本
      院準備程序時亦自承：「我確實有想要竊盜」等語（見本
      院卷第二六頁）。雖被告於原審辯稱其進入後尚在搜尋財
      物階段，尚未著手為竊盜行為，即為證人丙○○等人發覺
      ，其行為僅止於竊盜未遂之階段云云，但查證人乙○○於
      原審審理時到庭結證稱：「案發後，我有在被告於工廠內
      之藏身處發現牛皮紙袋一個，裡面裝有零錢一百十四元及
      鐵質打火機一個，這些東西我原本都放在廠房內辦公室之
      抽屜裡，用茶葉罐裝著，應該是被告將之裝進牛皮紙袋內
      欲行竊走，只是被發覺了，才丟在工廠內之藏身處」等語
      （見原審卷第七二頁至第七三頁），以證人乙○○與被告
      素昧平生，且並無怨隙，其復為高中畢業，以勞動工作為
      職業（見警卷第一一頁訊問筆錄教育程度及職業欄），恐
      亦無相關專業知識以明確分辨刑法既、未遂之區別與法律
      效果之輕重，衡情其應無誇大案情，無端設詞誣指被告已
      然竊取財物得逞，故陷被告應以竊盜既遂罪論處之必要，
      是證人乙○○此部分證述，顯非虛妄，堪可採信。況以現
      場照片所示（見警卷第一五頁），上開工廠廠房辦公室內
      業已呈現凌亂之狀態，顯有遭被告翻動之痕跡，亦與被告
      辯稱其尚在搜尋財物階段，尚未著手為竊盜行為即為證人
      丙○○等人所發覺云云，有所捍格，是被告此部分所辯，
      並不足取。此外復有贓物認領保管單一紙及贓物照片一張
      等在卷可按（見警卷第一六頁、第一八頁），足見被告顯
      已竊得零錢一百十四元及鐵質打火機一個等財物，且已將
      上開財物攜離原先所放置之處所，而置於自己實力支配之
      下，其雖尚未離開現場即遭人查覺，但仍應論以竊盜既遂
      罪。
（二）另證人丙○○於原審審理時結證稱：「案發當時是乙○○打電話給我，告知工廠有人入內行竊，我才跟乙○○、
      友人丁○○約好一起去工廠查看。到達現場後，我尾隨乙○○進入工廠內，發現辦公室抽屜有被破壞、且遭人翻動
      之情形，乙○○就在廠房內巡視要找竊賊，我則將工廠之
      大型鐵捲門打開，此時就看到被告從廠房內衝出欲行離開
      現場，我隨即在後追趕。跑到離工廠三、四十公尺左右之
      巷子口，我才追到被告，並拉住被告的手，被告竟立刻轉
      身反抗，且持手上之東西朝我揮舞，我感到被刺受傷後，
      旋放開被告」等語綦詳（見原審卷第六六頁至第七二頁）
      。又證人丙○○確受有前胸壁、後背及右肩撕裂傷等傷害
      ，亦有行政院衛生署豐原醫院（診所）所出具之診斷證明
      書一份及照片二張等附卷可按（見警卷第一七頁及原審卷
      第八五頁）。證人丁○○於本院審理時到庭結證稱：「
      案發當天九十五年七月三日，我有參與追捕被告，我手上
      所受的傷是遭被告施強暴所造成的，被告是欲脫免逮捕才
      會對我施強暴行為。當時我們是分二批找被告，其中一批
      有一直盯著他，被告並沒有脫離我們的視線」等語（見本
      院卷第六二頁至第六三頁）。又證人丁○○確被施以強暴
      行為致受有右手拇指指骨骨折之傷害，亦有行政院衛生署
      豐原醫院（診所）所出具之診斷證明書一份在卷可憑（見
      原審卷第三九頁）。綜上，足見被告當時顯係為脫免逮
      捕，始持其所撿取之上開剪刀揮刺證人丙○○，及與證人
      丁○○拉扯，而對丙○○、丁○○二人施以強暴行為，致
      丙○○、丁○○二人分別受有上開傷害甚明。
（三）至被告雖另辯稱其係自案發現場之工廠內，即接連遭到追
      打，直至工廠所在之巷口處，其基於防衛本能，始持剪刀
      戳刺證人丙○○云云，並提出行政院衛生署豐原醫院（診
      所）診斷證明書證明其確受有頭皮撕裂傷、右手撕裂傷、
      疑似輕微腦震盪、四肢多處挫傷合併皮下瘀血、右下肢腓
      骨閉鎖性骨折等傷害，以佐證其於案發當時有遭到毆打之
      情事。然倘被告所陳其於上揭工廠內為證人乙○○、丙○○、丁○○等人發現其行蹤，隨即欲離開現場，卻在廠房
      入口處被證人乙○○等人攔下，並遭到毆打，腿部甚且被
      打斷，整個人蹲倒在地等語屬實，則以被告腿部所受者係
      右下肢腓骨閉鎖性骨折之傷害，衡情其當不致猶有餘力掙
      脫，並持續奔逃至距離案發現場三、四十公尺之巷口始又
      遭證人丙○○追及毆打，甚而脫逃至案發現場附近之臺中
      縣豐原市○○路○段一０六七巷五號旁之果園始為民眾緝
      獲，是被告應係於前述遭民眾逮捕之地點始行遭到義憤之
      不明人士毆打成傷，其辯稱基於防衛本能，始持剪刀揮刺
      證人丙○○云云，無非脫卸之語，並不足採。而被告縱其
      後為民眾逮捕時，有遭到毆打致受有上揭傷害，仍不足據
      為被告尚不構成加重強盜罪之有利認定。
（四）綜上所述，足證被告上開所辯顯係飾卸之詞，不足採信，
      是罪證明確，其犯行堪以認定。
二、按被告以外之人於審判外向法官所為之陳述，得為證據，刑
    事訴訟法第一百五十九之一第一項定有明文。查證人乙○○
    、丙○○等二人上開陳述，係於原審向法官所為之陳述，依
    上開規定，自具有證據能力，而得為證據。
三、論罪科刑：
（一）按刑法第三百二十九條所謂當場，不以實施竊盜搶奪者尚
      未離去現場為限，即已離去盜所而尚在他人跟蹤追躡中者
      ，仍不失為當場（最高法院二十八年上字第一九八四號判
      例參照）。另按刑法之準強盜罪，係以竊盜或搶奪為前提
      ，在脫免逮捕之情形，其竊盜或搶奪既遂者，即以強盜既
      遂論，如竊盜或搶奪為未遂，即以強盜未遂論。再刑法第
      三百三十條之強盜罪，不僅指自始犯同法第三百二十八條
      之強盜罪而言，即同法第三百二十九條之準強盜罪，亦包
      括之，故犯準強盜罪而有該法第三百二十一條第一項各款
      情形之一，亦應依同法第三百三十條論處。又所謂犯準強
      盜罪而有同法第三百二十一條第一項第三款之情形，不論
      行為人於竊盜之初即持有兇器，或於施強暴脅迫行為時始
      臨時起意持有兇器，其對生命、身體、安全之構成威脅並
      無二致，且刑法第三百三十條第一項之規定，於攜帶兇器
      之情形，即指於強盜過程中攜帶兇器而言；而準強盜罪之
      罪質所以由竊盜轉為強盜，即因為脫免逮捕或防護贓物而
      施以強暴、脅迫，其強盜罪質已顯現於其強暴、脅迫行為
      之危害性，故行為人於犯準強盜罪之施強暴、脅迫過程中
      持有兇器，該強暴、脅迫所生危害即應予加重，於此情形
      ，依刑法第三百三十條第一項論以加重準強盜罪，自與該
      條項之加重意旨相符（最高法院九十五年度台上字第四三
      三五號判決要旨）。查本件被告竊取上開零錢一百十四元
      及鐵質打火機一個得手後，旋為證人乙○○、丙○○、丁○○等人察覺，其嗣離去現場，而尚在證人丙○○跟蹤追
      躡中，為脫免逮捕，乃當場對證人丙○○、丁○○等二人
      施以強暴，並基於普通傷害之犯意，持客觀上足以對人之
      生命、身體、安全構成威脅，具有危險性之剪刀戳刺證人
      丙○○，以致證人丙○○因而受有上開傷害，是核被告所
      為，係犯刑法第三百二十九條之準強盜罪，而有同法第三
      百二十一條第一項第三款之情形，應依同法第三百三十條
      第一項之加重強盜既遂罪論處及同法第二百七十七條第一
      項之普通傷害罪。被告之選任辯護人認被告僅係犯普通竊
      盜罪，尚有誤會，併此敘明。
（二）至起訴書及公訴檢察官於原審論告時雖以被告於本件竊盜
      有毀壞門扇及攜帶兇器之情形，而認被告竊盜部分應符合
      加重之要件而為加重竊盜；然查，證人乙○○已於原審審
      理時陳稱其工廠廠房之鐵門並無遭毀壞之情形等語明確（
      見原審卷第六五頁至第六六頁），且原審依職權命員警至
      現場所拍攝之該鐵門照片所顯示（見原審卷第四九頁），
      該鐵門除於鎖頭附近有焊燒四個小洞之痕跡外，別無其他
      遭破壞之痕跡，而本件復查無具體事證足認被告確有攜帶
      焊接工具至現場行竊，且證人乙○○亦於原審陳稱：「先
      前我為更換鐵門之門鎖，有焊接新鎖上去」等語（見原審
      卷第六六頁），自難認該鐵門上之四個小洞係被告於案發
      時所焊燒，而有毀壞工廠鐵門以進入廠房內行竊之情事。
      另被告自始即堅詞否認有攜帶剪刀行竊之情事，且陳稱：
      伊嗣後刺傷丙○○所用之剪刀係伊在案發現場撿到的云云
      。本件以被告係恣意翻動現場物品，隨機搜尋財物竊取之
      行竊方式，亦無法認定其有何特別需攜帶剪刀至現場行竊
      之必要，是本院認被告此部分供述，應非虛妄，堪足採信
      。至證人乙○○、丙○○雖於原審同稱該把剪刀並非伊等
      工廠廠房內之物品云云，惟以該工廠廠房有兼具倉庫囤積
      貨品之功用，其內之物品繁多，衡情證人乙○○、丙○○
      恐亦難清楚記憶工廠內所放置之每樣物品甚詳，自難憑此
      即為被告不利之認定，遽認該支剪刀係由被告所攜至現場
      。況該剪刀是否為被告所攜至現場，事涉加重竊盜罪之加
      重條件，於審判上自需為嚴格之證明，依刑事訴訟法上「
      罪疑惟輕」原則，應認被告竊盜部分所為與刑法加重竊盜
      罪攜帶兇器之構成要件尚屬未符。準此，被告所為竊盜部
      分犯行，應僅屬普通竊盜，檢察官前揭所指，尚有誤會。
      均附此說明。
（三）另起訴書雖認本件被告竊盜犯行應僅以未遂階段論之，惟
      衡諸客觀事實，被告既已將前開零錢一百十四元及鐵質打
      火機一個攜離原所放置之辦公室抽屜內，顯已置於自己實
      力支配之下，已如前述，其雖尚未離開現場即遭證人乙○○等人察覺，仍不影響其竊盜已達於既遂之狀態，起訴書
      此部分見解，容有違誤，惟已經公訴檢察官於原審論告時
      當庭更正補充之（見原審卷第八０頁），亦併此指明。
（四）再被告係以一強暴行為，同時觸犯刑法第三百三十條第一
      項之加重強盜罪及同法第二百七十七條第一項之普通傷害
      罪，為一行為觸犯數罪之想像競合犯，應依刑法第五十五
      條之規定從一重之加重強盜罪處斷。又被告利用同一機會
      ，先後對證人丙○○、丁○○等二人施以上開強暴行為，
      係接續犯，為實質上一罪。另公訴人雖認被告所犯之上開
      傷害罪係屬加重強盜罪之部分行為，不另論罪云云，惟按
      犯強盜罪，於實施強暴行為之過程中，如別無傷害之故意
      ，僅因拉扯致被害人受有傷害，乃施強暴之當然結果，固
      不另論傷害罪；然因強盜罪非以傷害人之身體為當然之手
      段，若具有傷害犯意且發生傷害之結果，自應另負傷害罪
      責。查本件被告以上開剪刀戳刺證人丙○○既係基於被告
      主觀決意所為之舉動，而以剪刀戳刺他人會致人受傷，亦
      為被告主觀上不可能推稱不知之事項，被告上開舉動，顯
      具有傷害告訴人丙○○之犯意甚明，且致告訴人丙○○受
      有前胸壁、後背及右肩撕裂傷等傷害結果，自應另負刑法
      傷害刑責，公訴人認上開傷害罪係加重強盜罪之部分行為
      ，亦有誤會，附此敘明。
（五）又被告素行不佳，前於八十九年間，曾因犯竊盜及贓物等
      罪經本院以八十八年度上易字第二九九八號分別判處有期
      徒刑二年、四月，並定其應執行刑為有期徒刑二年三月確
      定，於九十年四月十三日因假釋付保護管束出獄，嗣於九
      十年八月八日假釋期滿未經撤銷視為執行完畢，有臺灣高
      等法院被告前案紀錄表附卷可稽，其於受有期徒刑執行完
      畢，五年以內故意再犯本件有期徒刑以上之罪，為累犯，
      應依刑法第四十七條第一項之規定加重其刑。
四、原審予以論罪科刑，固非無見，惟查被告為脫免逮捕，除當
    場對證人丙○○施以強暴行為外，另亦當場對證人丁○○施
    以強暴行為，已如前述，原判決認此部分不該當於刑法準強
    盜罪之構成，容有可議。被告上訴意旨否認有對證人丙○○
    、丁○○等二人施以上開強暴行為，及指摘原判決量刑過重
    云云，雖無理由，但原判決既有上述可議之處，應由本院將
    原判決予以撤銷改判。爰審酌被告品行不佳（曾有犯罪前科
    ，已如前述），其正值年輕力壯，不思努力工作賺取正當酬
    勞，竟以竊盜方式欲牟取他人財物，為證人乙○○、丙○○
    、丁○○等人發覺後，為脫免逮捕，更對證人丙○○、丁○○施以強暴行為，惡性非輕，且證人丙○○所受傷害之傷勢
    程度非輕，惟衡酌被告行竊所得財物不多及其犯罪後之態度
    等一切情狀，量處被告如主文第二項所示之刑，以示懲儆。
    至被告對證人丙○○施以強暴行為所用之上開剪刀一支，被
    告陳稱係在案發現場撿拾而否認係屬其所有（見原審卷第七
    六頁），且本院亦查無積極事證足認該剪刀係屬被告所有，
    既不能證明係屬被告所有，即與沒收之要件不合，故不予宣
    告沒收，亦附此敘明。
五、據上論結，應依刑事訴訟法第三百六十九條第一項前段、第
    三百六十四條、第二百九十九條第一項前段、第三百三十條
    第一項、第二百七十七條第一項、第五十五條、第四十七條
    第一項、刑法施行法第一條之一，判決如主文。
本案經檢察官甲○○到庭執行職務。
中　　華　　民　　國　　96　　年　　2 　　月　　27　　日
            刑事第八庭  審判長法  官  羅  得  村
                              法  官  陳  宏  卿
                              法  官  劉  榮  服
上列正本證明與原本無異。
如不服本判決應於收受送達後十日內向本院提出上訴書狀，其未
敘述上訴之理由者並得於提起上訴後十日內向本院補提理由書（
均須按他造當事人之人數附繕本）。
                              書記官  周  巧  屏
中　　華　　民　　國　　96　　年　　3 　　月　　1 　　日
附錄論罪科刑法條
刑法第三百二十九條
竊盜或搶奪，因防護贓物、脫免逮捕或湮滅罪證，而當場施以強
暴脅迫者，以強盜論。
刑法第三百三十條第一項
犯強盜罪而有第三百二十一條第一項各款情形之一者，處七年以
上有期徒刑。
刑法第二百七十七條第一項
傷害人之身體或健康者，處三年以下有期徒刑、拘役或一千元以
下罰金。
